臺灣高等法院臺中分院刑事判決　　　100年度交上訴字第266號
上　訴　人
即　被　告　范子安
上列上訴人因肇事逃逸等案件，不服臺灣臺中地方法院99年度交
訴字第271號中華民國99年12月20日第一審判決（起訴案號：臺
灣臺中地方法院檢察署99年度偵字第9672號），提起上訴，本院
判決如下：
    主  文
原判決撤銷。
范子安因過失傷害人，處有期徒刑月。又駕駛動力交通工具肇
事，致人受傷而逃逸，處有期徒刑柒月。應執行有期徒刑玖月；
緩刑參年。
    犯罪事實
一、范子安於民國99年3月8日上午9時許，無照駕駛車牌號碼G3
    —7993號自小客車，沿臺中市○○路○段由東往西方向行駛
    ，同日上午9時42分許，行經該路與大墩路口時，理應注意
    汽車行駛至交岔路口，應遵守燈光號誌，車輛面對圓形紅燈
    表示禁止通行，不得超越停止線或進入路口。而依當時情形
    又無不能注意之情事，竟疏於注意，貿然闖越紅燈進入路口
    直行，適有柯春蘭騎乘自行車沿臺中市○○路由北往南方向
    行駛，行至公益路口時，遭范子安駕駛之自小客車碰撞，致
    柯春蘭人車倒地，受有背部挫傷併胸椎第12節骨折、臀部挫
    傷之傷害。詎范子安於駕駛上開動力交通工具肇事致人受傷
    後，竟未停車報警救護或停留現場為其他必要之救護措施，
    當場基於肇事逃逸犯意，即行駕車離去。
二、案經柯春蘭訴由臺中市警察局第四分局報請台灣台中地方法
    院檢察署檢察官偵查起訴。
    理  由
一、按被告以外之人於審判外之陳述，雖不符刑事訴訟法第159
    條之1、159條之2、159條之3、159條之4等規定，而經當事
    人於審判程序同意作為證據，法院審酌該言詞陳述或書面陳
    述作成時之情況，認為適當者，亦得為證據。當事人、代理
    人或辯護人於法院調查證據時，知有第159條第1項不得為證
    據之情形，而未於言詞辯論終結前聲明異議者，視為有前項
    之同意，刑事訴訟法第159條之5定有明文。本件被告於本院
    審理時，就下列引為證據之言詞及書面陳述，未就其證據能
    力聲明異議，本院審酌該言詞陳述作成時之情況，並查無其
    他不法之情狀，復與本案待證事實具有關聯性，足認為得為
    本案之證據，依刑事訴訟法第159條之5之規定，有證據能力
    ，合先說明。
二、訊據被告范子安對於前開犯罪事實坦承不諱，核與告訴人柯
    春蘭於警詢及偵查中之指訴情節相符，並有道路交通事故現
    場圖、調查報告表(一)、(二)及現場照片、中山醫學大學附設醫
    院診斷證明書1紙、臺中市南屯區調解委員會調解筆錄、原
    審電話紀錄表4紙附卷可查，本件事證明確，被告犯行應堪
    認定。
三、核被告上開所為，係犯刑法第185條之4駕駛動力交通工具肇
    事致人受傷而逃逸罪及同法第284條第1項前段之過失傷害罪
    。所犯上開二罪，犯意個別，犯罪構成要件不同，應予分論
    併罰。被告無駕駛執照而駕駛汽車肇事，因而致人受傷，依
    法應負刑事責任，就其過失傷害部分，應依道路交通管理處
    罰條例第86條第1項之規定，加重其刑。
四、按數罪併罰中之一罪，依刑法規定得易科罰金，若因與不得
    易科之他罪併合處罰結果而不得易科罰金時，原所易科部分
    所處之刑，自亦無庸為易科折算標準之記載（最高法院83年
    度台抗字第133號裁定參照）。原審就被告論罪科刑固非無
    見，然查：本件被告所犯過失傷害部分依刑法第41條第1項
    之規定固得易科罰金，然因與不得易科之肇事逃逸罪併合處
    罰而不得易科時，依前開說明即無庸為易科折算標準之記載
    。原審判決分別於論罪科刑之理由欄載明「．．並定其應執
    行之刑及諭知易科罰金之折算標準」、適用之法律欄載明「
    刑法第41條第1項前段」等語，致與主文之記載不符即有未
    合，被告上訴，雖屬無據，然原判決既有可議之處，自應撤
    銷改判。爰審酌被告明知未考領取得駕駛執照，仍駕車上路
    ，危及其他用路人之安全，又所駕駛之車輛撞及告訴人柯春
    蘭所騎乘之腳踏車，致告訴人受傷，竟未對告訴人即時救護
    ，不顧其生命、身體之安危而逃逸，惡性非輕等一切情狀，
    分別量處如主文所示之刑，並定其應執行之刑。復查被告前
    未曾受有期徒刑以上刑之宣告，有台灣高等法院被告全國前
    案紀錄表附卷可稽，本件被告已於原審判決後，依原先與告
    訴人於台中市南屯區調解委員會達成之協議，給付新台幣20
    萬元，有調解筆錄、匯款單影本及和解書附卷可查，經此教
    訓，當知所警惕，應無再犯之虞，本院認對被告所宣告之刑
    ，以暫不執行為適當，爰併宣告緩刑3年。
五、據上論結，應依刑事訴訟法第369條第1項前段、第364條、
    第299條第1項前段，刑法第284條第1項前段、第185條之4、
    第51條第5款、第74條第1項第1款，道路交通管理處罰條例
    條例第86條第1項，判決如主文。
本案經檢察官王雪惠到庭執行職務。
中    華    民    國  100    年    3    月       2    日
            刑事第四庭    審判長法  官  洪  耀  宗
                                法  官  林  清  鈞
                                法  官  劉  登  俊
以上正本證明與原本無異。
除過失傷害部分不得上訴外，其餘得上訴。
如不服本判決應於收受送達後十日內向本院提出上訴書狀，其未
敘述上訴理由者，並得於提起上訴後十日內向本院補提理由書（
均須按他造當事人之人數附繕本）「切勿逕送上級法院」。
                                書記官  張  惠  彥
中    華    民    國  100    年    3    月      2     日